【裁判字號】    92,易,1527
【裁判日期】    920724
【裁判案由】    加重竊盜
【裁判全文】
臺灣臺中地方法院刑事判決                        九十二年度易字第一五二七號
    公  訴  人  臺灣臺中地方法院檢察署檢察官
    被      告  丙○○
    選任辯護人  黃呈利律師
右列被告因加重竊盜案件，經檢察官聲請以簡易判決處刑（九十二年度偵字第七二八
七號），本院台中簡易庭認不宜逕以簡易判決處刑，移由本院改依通常程序判決如左
：
    主  文
丙○○攜帶兇器竊盜，處有期徒刑陸月，如易科罰金，以參佰元折算壹日。
扣案之打火機壹個沒收。
    事  實
一、丙○○於民國九十二年三月三十一日上午十一時五十分許，與其家人至台中市○○路二○八號「家樂福量販店」內購物時，竟意圖為自己不法之所有，利用店內
    商品開放陳列客人自行選取之販賣方式，獨自至手工具區取下客觀上具有危險性
    可供兇器使用之一字型螺絲起子一支，拆掉其包裝盒後，攜至汽車百貨區，取下
    一盒汽車使用之燈泡（定價新台幣〈下同〉一千五百九十九元），並用該螺絲起
    子拆開該包裝盒，將盒內之燈泡兩個放入其褲子口袋內，得手後，將螺絲起子丟
    在汽車打蠟區附近，再走至電子商品區，拿取行動電話用之電池一盒（定價二百
    九十九元），走到熱水瓶區，用其所有之打火機燒開包裝盒，取出盒內之電池一
    個放入其褲子口袋內。嗣因前揭過程皆經該店之工作人員甲○○發現，並繼續觀
    察丙○○出收銀線前有否付帳，而因丙○○未付帳即離開收銀線，甲○○乃迅與
    安全人員乙○○將丙○○攔下，請其等候其家人結完帳後核對商品，惟丙○○藉
    口尿急要求上廁所，甲○○即請乙○○陪同，在廁所內，乙○○目睹丙○○從口
    袋內掏出行動電話電池一個丟在小便盆內，並於看清係店內之商品後，將之撿回
    ，甲○○另派警衛丁○○前往廁所支援，在丙○○上完廁所回收銀線途中，丁○○目睹丙○○丟東西入美食街之餿水桶中，經打撈結果，是店內之車用燈泡二個
    ，甲○○即報警處理，並經警扣得前揭打火機一個。
二、案經臺中市警察局第六分局報請臺灣臺中地方法院檢察署檢察官偵查後聲請以簡
    易判決處刑。
    理  由
一、訊據被告丙○○，固坦承於右揭時間與其家人至家樂福量販店購物，惟矢口否認
    有獨自竊取燈泡及電池之行為，辯稱：甲○○所言若為真，怎不當場取贓，又甲○○當時說有錄影為證，請其提出錄影帶，並將贓物送請鑑定有無伊之指紋云云
    。經查，右揭事實業據甲○○、乙○○、丁○○於警詢及本院審理中一再陳述明
    確，並有贓物領據一紙（參偵卷第十七頁）、前揭螺絲起子、燈泡、電池暨其包
    裝盒之照片二幀（參偵卷第十八頁）附卷可稽，及打火機一個扣案足憑；又甲○○、乙○○、丁○○雖均係家樂福量販店之員工，惟渠等職務係維護客人購物
    之安全及方便並保護店內商品不被毀損及竊取，每天面對眾多之客人，若稍有不
    慎即容易得罪客人引起糾紛，是以渠等於舉發客人有不法行為時，必是依其專業
    性及敏感性，故渠等之證詞甚可採信，一般客人到量販店購物，若無特別之行
    為，當不會受到店方特別之對待，被告亦稱其「以前沒有發生過類似之事情」，
    而此次被告自稱：「到了外面保全人員及家樂福人員攔住我叫我去辦公室，我說
    我要上廁所，我上廁所保全人員站在我旁邊，上完廁所保全人員在小便池壓水的
    地方撿到一顆電池，他講他撿到一顆電池，然後帶我到辦公室」、「（問：出收
    銀線工作人員是否說要跟你核對商品？）算錢算完，有工作人員檢查我們買的東
    西」、「（問：你上完廁所要去辦公室時，是否有丟東西進去餿水桶？）我上完
    廁所出來保全員一個在我前面，一個在我後面，一直看著我」（參本院九十二年
    六月二十四日訊問筆錄），足徵甲○○三人所陳述之過程非虛，茲按甲○○等三
    人均不認識被告，與被告無任何仇隙，若非被告有該不正常之舉止遭甲○○發現
    ，甲○○三人當無一起如此對待被告之理，量販店大賣場之經營方式，係商品
    開放陳列，由客人自行選取，並至收銀台結帳，於未走出收銀台前，任何人均可
    隨意拿取陳列櫃上之商品或將已拿取之商品放回原陳列處，此為眾所週知之事，
    是以顧客未步出收銀台前，尚無法斷定其是否不願意結帳，有無不法所有之意圖
    ，於店方之立場當不可能貿然指摘顧客有何不法之行為，今甲○○於被告步出收
    銀台後，立即請被告核對商品，其行為於禮、於理均已顧及，被告質疑為何不當
    場取贓，顯係文過之詞，而被告若非心虛，當無於店方質疑並欲取贓之時，不立
    即表示清白之理，可信其要求上廁所，係為湮滅證據無訛，甲○○稱：「本賣
    場在大哥大區、汽車百貨區沒有裝攝錄影機」、「實際上賣場內很多錄影機是假
    的」、「尿盆撿到的電池以及餿水桶內撈到的燈泡已交還業務部門，已經很多人
    接觸過」（參本院九十二年七月十七日審判筆錄），而按當時賣場內若有錄到被
    告之舉止，店方應無不提為證據之理，可見當時並未錄攝到被告之行為，惟錄影
    機未錄攝到被告之行為，並不表示被告無該行為，且案發當時店方人員縱然曾對
    被告言及有錄影帶為證，但此僅為一般希望被告坦承之說詞，與設置假錄影機之
    立意相似，非能因此認店方之說詞前後不一，再該些贓物既經多人接觸過，其上
    之指紋必混亂不清，送請鑑定亦無法有明確之結果。綜上所述，本院認被告所辯
    僅係卸責之詞，不足採信。本件事證明確，被告犯行應堪認定。
二、被告在手工具區拆卸之一字型螺絲起子，係塑膠柄前端鐵製細長狀（參偵卷第十
    八頁照片及偵卷證物袋內實物），依通常社會觀念，足認為有使人生命身體安全
    發生危險之虞，係客觀上可供兇器使用之物，被告於竊取燈泡時攜帶之並用以拆
    開包裝盒，核其所為係犯刑法第三百二十一條第一項第三款之攜帶兇器竊盜罪。
    又被告拆開螺絲起子包裝盒後，持螺絲起子竊取燈泡，再將螺絲起子丟棄，可
    斷其僅在利用該螺絲起子，並無據為己有之意，且該螺絲起子僅包裝盒被拆除，
    起子本身未遭破壞達不堪使用之程度，是此部分行為與竊盜或毀損罪之構成要件
    尚不符合，附此敘明，被告竊取電池後將包裝盒燒開之行為，應包含在竊盜行
    為內，不另論其他刑責，被告竊取燈泡後再竊取電池，屬接續之行為，為單純
    一罪。爰審酌被告犯後飾詞卸責毫無悔意，惟所竊之物價值不高，並已交甲○○
    領回所生危害非鉅等一切情狀，量處如主文所示之刑，並諭知易科罰金之折算標
    準。扣案之打火機一個，係被告所有供本犯行所用之物，依刑法第三十八條第一
    項第二款之規定，併予宣告沒收。
據上論斷，應依刑事訴訟法第四百五十二條、第二百九十九條第一項前段，刑法第三
百二十一條第一項第三款、第四十一條第一項前段、第三十八條第一項第二款，罰金
罰鍰提高標準條例第二條，判決如主文。
中      華      民      國    九十二    年      七      月    二十四    日
                                        法  官 李秋娟
右正本證明與原本無異。
如不服本判決，應於判決送達後十日內向本院提出上訴狀，上訴於臺灣高等法院臺中
分院( 須附繕本 )。
                                        書記官
中      華      民      國    九十二    年      七      月    二十四    日
附錄論罪科刑法條
刑法第三百二十一條
犯竊盜罪而有左列情形之一者，處六月以上五年以下有期徒刑：
一、於夜間侵入住宅或有人居住之建築物、船艦，或隱匿其內而犯之者。
二、毀越門扇、牆垣或其他安全設備而犯之者。
三、攜帶兇器而犯之者。
四、結夥三人以上而犯之者。
五、乘火災、水災或其他災害之際而犯之者。
六、在車站或埠頭而犯之者。
前項之未遂犯罰之。


司法院資訊處製作；財團法人民間司法改革基金會備份。
